【裁判字號】    98,交聲,1243
【裁判日期】    980812
【裁判案由】    交管條例聲異
【裁判全文】
臺灣板橋地方法院交通事件裁定       98年度交聲字第1243號
原處分機關  交通部公路總局臺北區監理所
異  議  人  甲○○
即受處分人
上列受處分人因違反道路交通管理處罰條例案件，對於交通部公
路總局臺北區監理所98年4 月24日以北監營裁字第裁40－AEV118
250 號所為之裁決處分聲明異議，本院裁定如下：
    主  文
原處分撤銷。
    理  由
一、按「處理違反道路交通管理事件，有關文書送達之程序，依
    行政程序法之規定」，違反道路交通管理事件統一裁罰標準
    及處理細則第五條亦規定甚明；次按「送達，於應受送達人
    之住居所、事務所或營業所為之。但在行政機關辦公處所或
    他處會晤應受送達人時，得於會晤處所為之」、「送達，不
    能依前二條規定為之者，得將文書寄存送達地之地方自治或
    警察機關，並作送達通知書兩份，一份黏貼於應受送達人住
    居所、事務所、營業所或其就業處所門首，另一份交鄰居轉
    交或置於該送達處所信箱其他適當位置，以為送達」、「送
    達人因證明之必要，得製作送達證書」，行政程序法第72條
    第1 項、第74條第1 項、第76條第1 項分別定有明文；是原
    處分機關未依行政程序法第74條第1 項之規定辦理寄存送達
    以為送達，即不生送達之效力。
二、異議意旨略以：異議人為一職業駕駛，民國96年5 月22日在
    收班前，跟朋友喝了一點酒後，於返家途中被警察攔查，經
    酒測後，以酒後駕駛被處罰新台幣（下同）6 萬元並吊扣駕
    照1 年，因為本人家境並不好，為維持家計且年齡超過50歲
    ，又無一技之長，只好繼續開車營業，否則生活馬上面臨困
    難無法生存，就這樣小心害怕開了將近一年，不幸於97年4
    月15日在中華路被臨檢，本人向警察坦承並表達為生計請警
    察能從輕發落，當時警察同情我的遭遇，但職責所在乃開立
    職業登記過期處罰1200元，本人於4 月18日親自至監理所繳
    交罰款完成結案並調出電腦資料列印，孰料本人於5 月13日
    又再度被警察攔檢，當下警察同樣開處職業登記證過期，但
    此次因員警日期計算錯誤，以致本人無法順利繳款結案，經
    本人向交通隊主管計程車業務之單位陳情，該單位叫我以書
    面申訴，並填寫申訴書，但就在此時，有關單位並未針對本
    人陳情項目加以查證，反而以公文向開罰警察質疑為何未處
    罰最重之駕照吊扣期間開車，以致連續收到兩張補開之罰單
    ，本人認為警察為國家公權力執法者，應負有一定權責，並
    有他的公信力，怎可出爾反爾完全不顧百姓死活，即已結案
    的事件也可補開補罰，試問如果刑事案件法官也同樣不負責
    任亂判，那不就社會大亂了嗎，爰聲明異議，請求撤銷原處
    分云云。
三、經查：異議人前因酒後駕車，經交通監理機關裁處吊扣駕駛
    執照1 年，期間自96年6 月6 日起至97年6 月5 日止乙節，
    除據異議人陳明在卷外，並提出臺灣臺北地方法院96年度北
    交簡字第1900號刑事簡易判決書為憑，且有交通部公路總局
    台北區監理所98年6 月8 日北監營字第0986017235號函暨該
    函所附異議人之汽車駕照基本資料等附卷可參；而異議人於
    上開吊扣駕駛執照期間內之97年4 月15日8 時50分許，竟仍
    駕駛車牌號碼467-CL號營業用小客車，行經臺北市○○路○
    段時為警查獲其有駕駛執照吊扣期間駕車之事實，則經異議
    人於聲明異議狀內供承不諱，復有臺北市政府警察局中正第
    二分局交通分隊北市警交字第AEV118250 號違反道路交通管
    理事件通知單附卷可按，是異議人於駕駛執照吊扣期間駕車
    之事實，雖堪認定；惟本件原舉發機關既係以嗣後補發方式
    掣單，原即應將舉發通知單依法送達，然查：原舉發機關將
    舉發通知單於97年6 月20日以大宗掛號函件聯「編號：743
    」郵寄車主戶籍地址後，雖未有退件紀錄，惟亦無送達簽收
    憑證，此有臺北市政府警察局交通警察大隊98年8 月6 日北
    市警交大字執字第09832662600 號函及所附大宗掛號函件聯
    、前揭違反道路交通管理事件通知單等在卷可稽，而遍查全
    卷，亦未有送達通知單與送達證書可資證明原處分機關確有
    依規定為寄存送達，揆諸首揭規定，即與行政程序法第74條
    第1 項寄存送達之規定未合，應不生舉發違反道路交通管理
    事件通知單合法送達於異議人之效力，其裁處程序自難謂合
    法。
四、末查，雖依道路交通案件處理辦法第20條規定，交通法庭認
    為聲明異議有理由或聲明異議雖無理由而原處分不當或違法
    者，應以裁定將原處分經聲明異議之部分撤銷，並自為裁定
    ；然此係指受罰主體以及行為違規之整體事實（含舉發通知
    單是否踐行合法通知程序）已屬明確無瑕者，惟本件裁罰已
    有如上疵議，基於原處分所據基本事實之舉發通知單，異議
    人是否確已收悉之前提行政程序，已堪置慮，該行政程序非
    屬法院得命為補正事項，本件原舉發機關就原舉發通知單未
    為合法之送達，即遽予裁罰，難謂適當，致異議人有失公平
    處遇之虞，造成差別行政處遇，自有未洽；從而，原處分機
    關逕予裁決，程序上即不適法，原處分應予撤銷；本件應發
    回原處分機關，由原處分機關待重新送達後，再行依法裁決
    。
五、依道路交通案件處理辦法第20條，裁定如主文。
中    華    民    國    98    年    8     月    12    日
                  交通法庭  法  官  陳明偉
上列正本證明與原本無異。
如不服本裁定，應於裁定送達後五日內向本院提出抗告狀。
                            書記官  陳玉心
中    華    民    國    98    年    8     月    12    日


司法院資訊處製作；財團法人民間司法改革基金會備份。
